【裁判字號】    93,訴,542
【裁判日期】    950322
【裁判案由】    損害賠償
【裁判全文】
臺灣嘉義地方法院民事判決               93年度訴字第542號
原      告  戊○○
            丙○○
上列二人共同
訴訟代理人  汪玉蓮律師
複代理  人  甲○○    住嘉義市.
被      告  乙○○    住嘉義縣.
訴訟代理人  吳宏輝律師
複代理  人  丁○○    住嘉義市.
上列當事人間損害賠償事件，經本院刑事庭移送前來（93年度嘉
簡附民字第15號），於民國95年3月8日言詞辯論終結，本院判決
如下：
    主  文
被告應給付原告戊○○新臺幣陸萬柒仟捌佰肆拾柒元，給付原告
丙○○新臺幣參萬捌仟壹佰壹拾元及均自民國九十三年七月十七
日起至清償日止，按週年利率百分之五計算之利息。
原告其餘之訴駁回。
訴訟費用由原告戊○○負擔百分之七十五，原告丙○○負擔百分
之十五；餘由被告負擔。
本判決第一項得假執行。
原告其餘假執行之聲請駁回。
   事      實
甲、原告方面：
一、聲明：
（一）被告應給付原告戊○○新臺幣（下同）1,271,886元，原
      告丙○○336,000元，及自起訴狀繕本送達之翌日起至清
      償日止，按週年利率5％計算之利息。
（二）願供擔保請准宣告假執行。
二、陳述：
（一）被告乙○○係原告戊○○之夫即訴外人林仕正表兄，葉、
      林兩家感情素來不睦。乙○○於民國（下同）93年1月13
      日下午2時許，在嘉義縣大埔鄉茄苳村茄苳腳釣魚區，見
      林仕正與戊○○於岸邊膠筏上釣魚，竟在岸邊以石塊丟擲
      林仕正夫婦，致擊中戊○○腹部，緊接著跳上林仕正所在
      之膠筏，接續以石塊、木棍攻擊林仕正與戊○○，斯時在
      場之原告丙○○，見狀上前制止拉扯，卻遭乙○○自衣服
      口袋內取出類似刀片之不詳利器劃割下巴；戊○○因而受
      有頭部外傷及胸、腹部鈍傷之傷害；丙○○則受有約3公
      分傷口之下巴裂傷。被告上開傷害犯罪行為，業據本院以
      93年度簡上字第199號刑事判決確定在案。
（二）按「因故意或過失，不法侵害他人之權利者，負損害賠償
      責任。」；「不法侵害他人之身體或健康者，對於被害人
      因此喪失或減少勞動能力，或增加生活上之需要時，應負
      損害賠償責任。」；「不法侵害他人之身體、健康、名譽
      、自由、信用、隱私、貞操、或不法侵害其他人格法益而
      情節重大者，被害人雖非財產上之損害，亦得請求賠償相
      當之金額。」，民法第184條第1項前段、第193條第1項、
      第195條第1項分別定有明文。爰依上開規定請求賠償，請
      求之項目及金額計算如後：
      1.醫療費用：戊○○部分請求3,886元，丙○○部分請求
        6,000元。
      2.看護費用：原告戊○○自93年1月13日起受傷住院3日，
        每日看護費2,000元，共6,000元。
      3.工作損失：原告戊○○原以採茶為業，每日工資1,200
        元，自93年1月13日迄今無法工作，預計需休養1年，計
        損失432,000元；丙○○受傷前以臨時工為業，每日工
        資2,000元，因本件傷害半個月無法工作，計損失
        30,000元。
      4.精神慰撫金：原告戊○○因受有本件傷害，頭部、胸部
        及腹部仍疼痛，以致無法工作，精神痛苦萬分，請求
        800,000元；丙○○因傷無法工作達半個月，精神痛苦
        異常，爰請求精神上損害賠償300,000元。
  三、證據：提出診斷證明書影本2份、醫療費用收據影本12份
      為證。
乙、被告方面：
一、聲明：駁回原告之訴。
二、陳述：
（一）原告所列各項請求並不合理，說明如下：
      1.醫療費用：原告戊○○所提之醫療費用收據，胃炎部分
        與本件無關，應予剔除該等費用。
      2.看護費用：原告戊○○之看護費用，非生活上所必要，
        應予剔除。
      3.工作損失：原告戊○○、丙○○平時並無工作，故無勞
        動能力損失。
      4.精神慰撫金：本件係兩造互毆，原告之請求過高。
（二）原告戊○○、丙○○與被告於93年1月13日因原告等非法
      垂釣而生衝突，雙方互毆，被告亦受傷，原告與有過失，
      有過失相抵之情事。
丙、本院依職權調閱本院93年度簡上字第199號刑事卷（內含警
    卷、臺灣嘉義地方法院檢察署93年度偵字第1317號偵查卷、
    本院93年度嘉簡字第581號刑事卷）。
    理      由
一、本件原告主張被告乙○○於93年1月13日下午2時許，以石塊
    擊中戊○○腹部，並以木棍攻擊戊○○，原告丙○○則遭乙○○自衣服口袋內取出類似刀片之不詳利器劃割下巴；戊○○因而受有頭部外傷及胸、腹部鈍傷之傷害，丙○○則受有
    頦部約3公分傷口之下巴裂傷等傷害一情，業為被告所不爭
    執，並經本院調閱本院93年度簡上字第199號刑事案卷核閱
    無訛，原告前開主張被告對其有傷害之事實，自堪信為真實
    。且被告之傷害行為與原告等所受傷害間，具有相當因果關
    係，亦可認定。
二、按因故意或過失不法侵害他人之權利者，負損害賠償責任；
    不法侵害他人之身體或健康者，對於被害人因此喪失或減少
    勞動能力，或增加生活上之需要時，應負損害賠償責任；不
    法侵害他人之身體、健康、名譽、自由、信用、隱私、貞操
    或不法侵害其他人格法益而情節重大者，被害人雖非財產上
    之損害，亦得請求賠償相當之金額，民法第184條第1項前段
    、第193條第1項及第195條第1項前段，分別定有明文。被告
    不法侵害原告之身體，致原告因而受有損害，原告依前揭規
    定訴請被告賠償，自無不合，惟原告請求之金額，應否准許
    ，茲分述如下：
（一）醫療費用部分：原告戊○○、乙○○原主張因被告故意之
      傷害行為致其等受傷，分別支出醫療費用3,886元、6,000
      元，惟兩造於本院審理中合意以本院向原告就診之天主教
      財團法人聖馬爾定醫院（下簡稱聖馬爾定醫院）函詢金額
      為據（詳見本院94年5月27日準備程序筆錄），是原告就
      本件傷害實際支付之醫療費用，戊○○部分合計為2,007
      元，丙○○為190元，此有聖馬爾定醫院94年7月6日（94
      ）惠醫字第0844號函附收據及明細表5份在卷可參，是原
      告戊○○、丙○○請求被告賠償之醫療費用，各於2,007
      元、190 元之範圍內，於法有據，逾此部分，均無理由。
（二）看護費用部分：又經本院函詢聖馬爾定醫院查詢原告戊○○於住院期間，是否無法自理其生活而有僱請看護必要，
      經該院函覆：原告住院期間，是否需請看護係病人自行評
      估而僱，其病情治療後基本生活可自理等情，有上開醫院
      93年9月14日（93）惠醫字第1286號函在卷可參，是原告
      主張其住院期間有僱請看護必要，即無可採。從而，原告
      主張其因傷自93年1月13日起住院3日，計需花費看護費用
      6,000元，要難准許。
（三）減少勞動能力損害部分：原告戊○○、丙○○固主張其等
      因受傷，或住院、或出院後在家療養，分別有1年及半個
      月不能工作，各受有432,000、30,000元之損失云云。按
      損害賠償，除法律另有規定或契約另有訂定外，應以填
      補債權人所受損害及所失利益，民法第216條第1項定有明
      文。此「所失利益」在身體受傷害之損害賠償而言，自包
      括因無法工作而減少之收入，惟被害人如請求喪失勞動能
      力之賠償金額，應就其受有侵害前之身體狀況、教育狀況
      、專門技能、社會經驗等方面酌定之。原告二人主張平日
      分別從事採茶、臨時工作，每日薪資各約1,200元、2,000
      元，因舉證困難而均以基本工資15,840元計算每月收入，
      為被告所否認，而原告於起訴時復未提出任何如扣繳憑單
      、薪資單等相關收入證明，亦未舉證證明其確有每月
      15,840元之收入，是其等分別請求432,000、30,000元之
      工作損失，尚乏依據，惟經本院向聖馬爾定醫院函詢原告
      戊○○自93年1月15日出院後，依其傷勢，是否減損勞動
      能力？何時可恢復工作能力？等情，該院以上開93年9月
      14 日函文覆稱：「其病情治療後基本生活可自理，但出
      院後不致於完全無勞動能力，但是否有減損依病人實際癒
      後狀況而定」等語，考原告戊○○之傷勢均為鈍傷、外傷
      ，此有上開診斷證明書可稽，又原告戊○○為68年4月15
      日生，丙○○為50年12月6日生，有上開診斷證明書之病
      患資料欄足參，其等均年輕力壯，自有相當之工作能力，
      其工作損失應以基本工資即每月15,840元計算，第按採茶
      工作具季節性，又依目前社會景氣狀況不佳，從事臨時工
      作者欲求日日見工當屬困難，是依上所述，原告戊○○主
      張其1年無法工作，容屬過長，應以1個月為度；原告丙○○主張其半個月無法工作部分，則為被告所自認（詳見本
      院94年5月27日準備程序筆錄），即分別為15,840元、
      7,920元（15,840×1／2＝7,920），逾此部分之勞動能力
      減損請求，則無從准許。
（四）精神慰撫金部分：查原告等因被告之傷害行為，戊○○受
      有頭部外傷及胸、腹部鈍傷，丙○○則受有下巴裂傷等傷
      害，其肉體、精神受有痛苦非輕，本院斟酌原告等之傷勢
      ，其等均從事勞動工作，及被告乙○○國中畢業，以務農
      及打零工為業，家無恆產等情，業經兩造陳明，而兩造資
      力情形亦經本院依職權調取稅務電子閘門財產所調件明細
      表各1件在卷可參，本院審酌兩造之身分、社會地位、經
      濟狀況等一切情狀，認原告戊○○請求800,000元、原告
      丙○○請求300,000元之慰撫金，均屬過高，應各予核減
      為50,000及30,000元，方屬公允，超過部分，不予准許。
（五）綜上，原告戊○○得請求被告賠償部分，計有醫療費用
      2,007元、勞動能力損失15,840元、精神慰撫金50,000元
      ，合計67,847元；原告丙○○得請求被告賠償部分，計有
      醫療費用190元、勞動能力損失7,920元、精神慰撫金
      30,000元，合計38,110元。
三、被告復抗辯原告受傷係兩造互毆所致，依民法第217條第1項
    、第3項規定，法院得減輕或免除被告之賠償金額。然按，
    損害之發生或擴大，被害人與有過失者，法院得減輕賠償金
    額，或免除之，民法第217條第1項固有明文。惟條文所稱「
    被害人與有過失」，須被害人之行為為損害之共同原因，且
    其過失行為並有助成損害之發生或擴大者，始屬相當，被告
    既主張雙方互毆，乃雙方互為侵權行為，與雙方行為為損害
    之共同原因有別，無民法第217條過失相抵原則之適用，最
    高法院68年度台上字第967號判例可資參照。且本件事實乃
    被告以石塊、木棍攻擊原告戊○○，並以不明刀器劃傷原告
    丙○○，而原告丙○○並未毆打被告，復經本院93年簡上字
    第199號刑事判決確定，是被告抗辯本件情事應由本院依過
    失相抵之規定，減輕或免除原告賠償之金額，洵無可採。
四、綜上所述，本件原告依民法第184條第1項前段、第193條第1
    項、第195條第1項等規定，請求被告給付醫療費用、勞動能
    力損失及精神上之損害賠償，戊○○部分合計為67,847元，
    丙○○部分合計為38,110元，及均自刑事附帶民事起訴狀繕
    本送達被告翌日即自93年7月17日起至清償日止，按年息5％
    計算之利息範圍內，為有理由，應予准許，逾此範圍之請求
    ，於法無據，應駁回之。
五、原告陳明願供擔保，聲請宣告假執行。經核原告戊○○勝訴
    部分為67,847元，丙○○勝訴部分為38,110元，均未逾
    500,000元，依民事訴訟法第389條第1項第5款規定，本院應
    依職權宣告假執行，原告就其勝訴部分所為假執行之聲請，
    應視為僅促使法院發動職權，爰依職權宣告假執行。至原告
    敗訴部分，則因訴之駁回而失所依附，不予准許。
六、本件判決基礎已臻明確，兩造其餘攻擊、防禦或證據方法，
    經核與判決結果並無影響，爰不一一論述，附此敘明。
七、結論：本件原告之訴一部為有理由，一部為無理由，依民事
    訴訟法第79條、第389條第1項第5款，判決如主文。
中    華    民    國    95    年    3     月    22    日
                  民事第一庭審判長法  官  曾文欣
                                  法  官  劉瓊雯
                                  法  官  陳俞婷
以上正本係照原本作成。
如對本判決上訴須於判決送達後20日內向本院提出上訴狀。
中    華    民    國    95    年    3     月    23    日
                                  書記官  林美足


司法院資訊處製作；財團法人民間司法改革基金會備份。
